【裁判字號】    99,訴,801
【裁判日期】    991029
【裁判案由】    違反毒品危害防制條例
【裁判全文】
臺灣嘉義地方法院刑事判決               99年度訴字第801號
公  訴  人  臺灣嘉義地方法院檢察署檢察官
被      告  甲○○
上列被告因違反毒品危害防制條例案件，經檢察官提起公訴（99
年度毒偵字第1299號），被告就被訴事實為有罪之陳述，經本院
合議庭裁定由法官一人獨任進行簡式審判程序，判決如下：
    主  文
甲○○施用第一級毒品，累犯，處有期徒刑柒月；又施用第二級
毒品，累犯，處有期徒刑伍月，扣案第二級毒品甲基安非他命柒
包（驗餘淨重柒點肆捌柒公克）沒收銷毀之，扣案包裝上開第二
級毒品甲基安非他命之包裝袋柒只沒收之。應執行有期徒刑拾月
，扣案第二級毒品甲基安非他命柒包（驗餘淨重柒點肆捌柒公克
）沒收銷毀之，扣案包裝上開第二級毒品甲基安非他命之包裝袋
柒只沒收之。
    犯罪事實及證據名稱
一、犯罪事實：
    甲○○前於民國87年間因施用毒品案件，經本院以87年度毒
    聲字第321 號裁定送觀察、勒戒後，認無繼續施用毒品之傾
    向，經臺灣嘉義地方法院檢察署檢察官於87年10 月7日以87
    年度偵字第4887號為不起訴處分確定。旋於87年間又因施用
    毒品案件，經本院以87年度毒聲字第649 號裁定送觀察、勒
    戒後，認無繼續施用毒品之傾向，經臺灣嘉義地方法院檢察
    署檢察官於88年1 月11日以87年度偵字第7249號為不起訴處
    分確定。復於88年11月間因施用毒品案件，經本院以89年度
    毒聲字第63號裁定令入戒治處所施以強制戒治，嗣於89年7
    月6 日停止戒治交付保護管束，並於90年2 月13日保護管束
    期滿未經撤銷停止戒治視為執行完畢，上開案件並經本院以
    89年度易字第103 號判決判處有期徒刑7 月確定，於90年10
    月27日執行完畢。又因施用毒品案件，經本院於98年8 月10
    日以98年度嘉簡字第959 號判決判處有期徒刑4 月，如易科
    罰金，以新臺幣1,000 元折算1 日確定，於99年2 月26日易
    科罰金執行完畢。復基於施用第一級毒品海洛因之犯意，於
    99年8 月14日上午8 時許，在其嘉義縣中埔鄉○○村○○○
    街55號之1 住處，以將海洛因置於玻璃球內燒烤吸其煙霧之
    方式，施用海洛因1 次；另基於施用第二級毒品甲基安非他
    命之犯意，於99年8 月14日上午11時許，在嘉義市○○路某
    處停放車輛上，以將甲基安非他命放入玻璃球內，燒烤後吸
    食煙霧之方式施用甲基安非他命1 次。嗣為警於同日下午4
    時30分許，在嘉義市○○街與力行街交岔路口攔查後，扣得
    甲基安非他命7 包（驗餘淨重7.487 公克），並採其尿液送
    驗，結果呈嗎啡及甲基安非他命陽性反應，而悉上情。
二、程序部分：
    本案被告所犯之罪均係死刑、無期徒刑、最輕本刑為3 年以
    上有期徒刑以外之罪，其於本院進行準備程序時，就被訴事
    實為有罪之陳述，經本院告知簡式審判程序之旨，並聽取公
    訴人與被告之意見後，由本院合議庭裁定由受命法官獨任進
    行簡式審判程序，是本件之證據調查，依刑事訴訟法第273
    條之2 規定，不受同法第159 條第1 項、第161 條之2 、第
    161 條之3 、第163 條之1 及第164 條至第170 條規定之限
    制，合先敘明。
三、證據名稱：
(一)、上揭事實，有臺灣檢驗科技股份有限公司濫用藥物檢驗報告
    、代號及真實姓名對照表、搜索扣押筆錄、扣押物品目錄表
    、扣押物品收據及照片、高雄醫學大學附設中和紀念醫院鑑
    檢驗報告、扣案甲基安非他命7 包可證，被告對於其施用及
    持有毒品之事實，亦於警詢、偵查及本院準備程序、審理時
    自白不諱，被告之自白核與上開積極證據相吻合，應屬信實
    可採。
(二)、按92年7 月9 日新修正之毒品危害防制條例刪除2 犯及3 犯
    之規定，一改修法前繁雜之處遇程序，僅將施用毒品者簡化
    區分為初犯、再犯，並認施用毒品者係屬病患性犯人，以觀
    察、勒戒戒除其身癮，並以強制戒治去除其心癮。經觀察、
    勒戒或強制戒治執行完畢釋放後，若係5 年後再犯該條例第
    10條施用毒品罪者，與同條例第20條第1 項、第2 項關於「
    初犯」之處理方式相同，檢察官應先聲請法院裁定令被告入
    勒戒處所觀察、勒戒，並視有無繼續施用毒品傾向，決定應
    予釋放、為不起訴之處分，或應聲請法院裁定令入勒戒處所
    強制戒治；若係5 年內「再犯」同條例第10條施用毒品罪者
    ，依同條例第23條第2 項規定，檢察官則應依法追訴。觀諸
    該條例第20條第3 項之修正理由：「觀察、勒戒或強制戒治
    5 年後再犯者，顯見前所實施之觀察、勒戒或強制戒治已足
    以遮斷其施用毒品之癮，為期自新及協助其戒除毒癮，對此
    5 年後再犯者，爰明定仍適用初犯之規定，先經觀察、勒戒
    、強制戒治之程序。」及同條例第23條第2 項之修正理由：
    「為配合簡化施用毒品犯之刑事處遇程序，並鑑於經觀察、
    勒戒或強制戒治執行完畢釋放後5 年內再犯者，其再犯率甚
    高，原據以實施之觀察、勒戒及強制戒治既已無法收其實效
    ，自應施以刑事處遇。」，顯然如施用毒品者係前經觀察、
    勒戒或強制戒治等治療程序執行完畢5 年後，始再施用毒品
    之「初犯」，因前所執行之觀察、勒戒或強制戒治已足收戒
    除毒癮之效，自應重新執行觀察、勒戒或強制戒治等治療程
    序，並於治療程序執行完畢後，由檢察官為不起訴處分，毋
    庸對之追訴處罰；反之，在「再犯」之情形，因其先前所為
    治療程序顯未能收戒斷毒癮之效，且考量施用毒品者之再犯
    率偏高，乃簡化其刑事處遇程序，而逕予追訴處罰，不再施
    以治療程序。參酌上開立法理由，修正毒品危害防制條例就
    施用毒品者，祇於「初犯」及「5 年後再犯」二種情形，有
    其追訴條件之限制，即須於初犯經觀察、勒戒或強制戒治釋
    放後，5 年內均無施用毒品之行為，始能認其前所實施之觀
    察、勒戒或強制戒治已足遮斷毒癮，而得於5 年後再犯時，
    再予適用初犯之規定，重行觀察、勒戒等程序。倘5 年內已
    經再犯，被依法追訴處罰，縱其第3 次（或第3 次以上）施
    用毒品之時間在初犯釋放5 年以後，即與「5 年後再犯」之
    情形有別，且因已於「5 年內再犯」，顯見其再犯率甚高，
    原實施觀察、勒戒或強制戒治，已無法收其實效，而無5 年
    戒斷期之存在，自無再經觀察、勒戒及強制戒治之必要，應
    由檢察官逕行起訴，始符新法修正之本旨。是被告曾於87年
    間，因施用毒品案件，經本院以87年度毒聲字第321 號裁定
    送觀察、勒戒後，認無繼續施用毒品之傾向，經臺灣嘉義地
    方法院檢察署檢察官於87年10月7 日以87年度偵字第4887號
    為不起訴處分確定。旋於87年間又因施用毒品案件，經本院
    以87年度毒聲字第649 號裁定送觀察、勒戒後，認無繼續施
    用毒品之傾向，經臺灣嘉義地方法院檢察署檢察官於88年1
    月11日以87年度偵字第7249號為不起訴處分確定。復於88年
    11月間因施用毒品案件，經本院以89年度毒聲字第63號裁定
    令入戒治處所施以強制戒治，嗣於89年7 月6 日停止戒治交
    付保護管束，並於90年2 月13日保護管束期滿未經撤銷停止
    戒治視為執行完畢，上開案件並經本院以89年度易字第103
    號判決判處有期徒刑7 月確定，於90年10月27日執行完畢。
    又於94、95、96、97、98年間，分別因施用毒品案件經法院
    判刑確定等情，有臺灣高等法院被告前案紀錄表1 份附卷可
    考，被告於上開觀察、勒戒、強制戒治執行完畢後，既曾於
    5 年內即94年間、95年間、96年間、98年間，再犯毒品危害
    防制條例第10條之罪，則本次被告所另犯毒品危害防制條例
    第10條第1 項及第2 項之罪，自非屬毒品危害防制條例第20
    條第3 項所定「再犯」之情形，而應依法追訴、處罰，附此
    敘明。
(三)、本件事證明確，被告施用第一、二級毒品之犯行堪以認定。
四、論罪科刑之理由：
(一)、核被告所為，係犯毒品危害防制條例第10條第1 項施用第一
    級毒品罪及同條第2 項施用第二級毒品罪。被告於施用海洛
    因前及施用甲基安非他命前、後，持有海洛因及甲基安非他
    命之低度行為，均為施用海洛因及甲基安非他命之高度行為
    所吸收，不另論罪。公訴意旨雖認被告除99年8 月14日上午
    11時施用甲基安非他命前，持有扣案7 包甲基安非他命其中
    1 包之3 分之1 部分，應為其施用甲基安非他命行為所吸收
    ，其餘持有扣案甲基安非他命之行為，仍應另論以持有第二
    級毒品罪云云，惟按刑法上所謂吸收犯，係指一罪所規定之
    構成要件，為他罪構成要件所包括，因而發生吸收關係而言
    。如意圖供自己施用而持有毒品，進而施用，則其持有之低
    度行為，當然為高度之施用行為所吸收，不另論以持有毒品
    罪；惟如施用毒品者，另基於其他原因而單純持有毒品，其
    單純持有毒品行為與施用毒品間即無高低度行為之關係可言
    ，自不生吸收犯之問題（最高法院90年度臺非字第174 號、
    94年度臺上字第1039號判決要旨參照）。本件被告於警詢及
    偵查中一再陳稱，所持有之扣案7 包甲基安非他命，皆係為
    供自己施用而持有（見警卷第3 頁、99年度毒偵字義1299號
    卷第8 頁、第24頁）；於本院審理時供稱，扣案7 包甲基安
    非他命本來就是我要買來施用的，並不是因為其他原因買來
    而持有（見本院卷第33頁），公訴人亦未提出證據證明被告
    另基於其他原因而持有扣案7 包甲基安非他命，可見被告並
    非基於其他原因而另行持有扣案7 包甲基安非他命，被告持
    有扣案甲基安非他命並進而施用，則依前揭最高法院判決意
    旨，被告持有扣案7 包甲基安非他命之低度行為，應為施用
    甲基安非他命之高度行為所吸收不另論其持有第二級毒品罪
    ，公訴意旨認被告持有扣案7 包甲基安非他命之行為，應另
    論以毒品危害防制條例第11條第2 項持有第二級毒品罪，並
    與其所犯施用第一級、第二級毒品罪予以分論併罰，尚有未
    洽，附此敘明。
(二)、又被告所犯上開施用第一級毒品罪及施用第二級毒品罪二罪
    間，犯意各別，行為互殊，應予分論併罰。
(三)、被告前因施用毒品案件，經本院於98年8 月10 日 以98年度
    嘉簡字第959 號判決判處有期徒刑4 月，如易科罰金，以新
    臺幣1,000 元折算1 日確定，於99年2 月26日易科罰金執行
    完畢，有臺灣高等法院被告前案紀錄表在卷可參，被告於有
    期徒刑執行完畢後，5 年以內再故意犯本件有期徒刑以上之
    罪，為累犯，均應依刑法第47條第1 項規定，各加重其刑。
(四)、本院審酌被告前有傷害、違反麻醉藥品管理條例、毒品危害
    防制條例、槍砲彈藥刀械管制條例等前科，素行不良，已因
    施用毒品，前後經觀察、勒戒及判處徒刑，仍不知戒除，又
    於上開時、地分別施用第一、二級毒品，殊值非議，惟施用
    毒品僅係自戕行為，尚未因此另犯他案，危及他人之財產、
    生命安全，犯後亦能坦承全部犯行，態度尚稱良好，為高中
    畢業，教育程度不低，未婚，但需扶養父、母親，擔任派送
    報紙及農務工作，每月收入約新臺幣4 萬餘元，有正當工作
    及固定收入等一切情狀，量處如主文所示之刑，並定其應執
    行之刑。
(五)、扣案甲基安非他命7包，應依毒品危害防制條例第18條第1項
    前段規定沒收銷燬之，另扣案包裝上開甲基安非他命之外包
    裝袋7 只，均係供或預備供被告施用甲基安非他命所用之物
    ，且為被告所有，業據被告供述在卷，爰依刑法第38條第1
    項第2 款規定宣告沒收。
五、應適用之法律：
(一)、刑事訴訟法第273 條之1 第1 項、第299 條第1 項前段、第
    310 條之2 、第454 條。
(二)、毒品危害防制條例第10條第1 項、第2 項、第18條第1 項前
    段，刑法第11條前段、第47條第1 項、第51條第5 款、第38
    條第1 項第2 款。
本案經檢察官曹合一到庭執行職務
中    華    民    國    99    年    10    月    29    日
                刑事第三庭    法  官  李 秋 瑩
以上正本證明與原本無異。
如不服本判決應於收受判決後10日內向本院提出上訴書狀，並應
敘述具體理由；其未敘述上訴理由者，應於上訴期間屆滿後20日
內向本院補提理由書（均須按他造當事人之人數附繕本）「切勿
逕送上級法院」。
中    華    民    國    99    年    10    月    29    日
                              書記官  楊 國 色
附錄本案論罪科刑法條全文：
毒品危害防制條例第10條
施用第一級毒品者，處 6 月以上 5 年以下有期徒刑。
施用第二級毒品者，處 3 年以下有期徒刑。

司法院資訊處製作；財團法人民間司法改革基金會備份。
